【裁判字號】    97,交上易,239
【裁判日期】    971113
【裁判案由】    過失致死
【裁判全文】
臺灣高等法院刑事判決               97年度交上易字第239號
上  訴  人  臺灣基隆地方法院檢察署檢察官
上  訴  人
即  被  告  甲○
            丙○○
上  一  人
選任辯護人  林照雄律師
上列上訴人因被告過失致死案件，不服臺灣基隆地方法院97年度
交易字第40號，中華民國97年6月24日第一審判決（起訴案號：
臺灣基隆地方法院檢察署96年度偵字第3129號），提起上訴，本
院判決如下：
    主  文
上訴駁回。
    事  實
一、甲○於民國（下同）95年10月24日晚間9時50分許，將車牌
    號碼5287─DP號自用小客車，停放在基隆市○○路451號前
    時，原應注意在禁止臨時停車線上不得臨時停車，且依當時
    情形，並無不能注意之情事，竟疏於注意，而冒然將該車輛
    停放在該處即離開，適有丙○○於同日晚間10時15分許，駕
    駛車牌號碼6G─7863號自用小客車，沿南榮路由市區往七堵
    區方向行駛，行經南榮路455巷口時，本應注意汽車行駛至
    交岔路口時，轉彎車應讓直行車先行，且依當時天候晴、夜
    間有照明、路面乾燥、無缺陷、無障礙物、視距良好等一切
    情況，並無不能注意之情形，竟疏未注意，而貿然左轉，適
    有游捷騎乘車牌號碼K5Z─205號重型機車，沿南榮路由七堵
    區往市區方向行駛，亦疏未注意車前狀況，致發現丙○○之
    自用小客車時煞車閃避不及，與丙○○之自用小客車發生擦
    撞後，又撞擊甲○停放前述路旁之自用小客車，游捷人車倒
    地，受有兩側血氣胸、顱內出血、胸腹挫傷及頭部挫傷等傷
    害，經送往署立基隆醫院急救後，延至翌日凌晨0時45分許
    不治死亡。甲○、丙○○於肇事後犯罪未經發覺前，於警員
    到場時主動表示其為肇事車輛駕駛者而自首犯行。
二、案經甲○、丙○○自首暨游捷之父乙○○訴由基隆市警察局
    第一分局報請臺灣基隆地方法院檢察署檢察官偵查起訴。
    理  由
壹、證據能力部分：
    按被告以外之人（包括證人、鑑定人、告訴人、被害人及共
    同被告等）於審判外之陳述雖不符刑事訴訟法第159條之1至
    之4等4條之規定，而經當事人於審判程序同意作為證據，法
    院審酌該言詞陳述或書面陳述作成時之情況，認為適當者，
    亦得為證據；當事人、代理人或辯護人於法院調查證據時，
    知有刑事訴訟法第159條第1項不得為證據之情形，而未於言
    詞辯論終結前聲明異議者，視為有前項之同意，同法第159
    條之5定有明文。立法意旨在於傳聞證據未經當事人之反對
    詰問予以核實，原則上先予排除。惟若當事人已放棄反對詰
    問權，於審判程序中表明同意該等傳聞證據可作為證據；或
    於言詞辯論終結前未聲明異議，基於尊重當事人對傳聞證據
    之處分權，及證據資料愈豐富，愈有助於真實發見之理念，
    且強化言詞辯論主義，使訴訟程序得以順暢進行，上開傳聞
    證據亦均具有證據能力。查本件下列所引用之被告以外之人
    於審判外之供述或非供述證據，因公訴人、被告二人及被告
    戴慧敏之選任辯護人均已於本院審理時表示無意見（見本院
    卷第36頁、第55頁反面至58頁），且迄至言詞辯論終結前均
    未聲明異議，而本院審酌上開供述或非供述等證據資料製作
    時之情況，無不當取供及證明力明顯過低之瑕疵，認以之作
    為證據應屬適當，故揆諸前開規定，認前揭證據資料應有證
    據能力。
貳、認定上訴人即被告甲○、丙○○犯罪所憑之證據及理由：
一、上揭犯罪事實，業據上訴人即被告甲○、丙○○於原審及本
    院審理時坦承不諱（見原審卷第24頁及本院卷第58頁），核
    與告訴人即被害人之父乙○○、證人胡菁麟於警詢時、偵查
    中及證人游宏明、陳世光、余松樺、李漢昌、吳淑美、林文
    斌及江秋山於偵查中證述之情節互核大致相符，並有道路交
    通事故現場圖、道路交通事故調查報告表(一)、(二)、道路交通
    事故補充資料(二)、肇事現場及兩車車損照片、診斷證明書等
    在卷可稽。而被害人游捷因本件車禍造成兩側血氣胸、顱內
    出血、胸腹挫傷及頭部挫傷之傷害，有署立基隆醫院診斷證
    明書可稽，並經臺灣基隆地方法院檢察署檢察官督同檢驗員
    相驗屬實，製有相驗筆錄、相驗屍體證明書、檢驗報告書及
    相驗照片等在卷可憑，足認被告上開自白與事實相符，可以
    採信。
二、按禁止臨時停車處所，不得停車；又汽車行駛至交岔路口，
    轉彎車應讓直行車先行，道路交通安全規則第112條第1項第
    1款、第102條第1項第7款分別定有明文，此為一般駕駛人所
    具有之交通常識，及駕駛時應注意並能注意遵守之事項，亦
    為被告丙○○行為時之行車、被告甲○行為時之停車注意義
    務。而依案發當時為晴天、夜間有照明、路面乾燥、無缺陷
    、無障礙物、視距良好等情形，有上開道路交通事故調查報
    告表可稽，並無不能注意之情事，被告丙○○竟疏未注意行
    駛至交岔路口，轉彎車應讓直行車先行，以致發現被害人騎
    乘機車對向而來時已煞停不及，造成自小客車擦撞被害人之
    機車；又被告甲○在禁止臨時停車處所違規停車，使被害人
    遭被告丙○○擦撞後，又撞擊甲○違規停放自小客車，致被
    害人倒地受傷後不治死亡，足認被告2人顯有應注意、能注
    意而不注意之過失甚明。被告2人之過失行為與被害人之死
    亡結果間顯有相當因果關係，且臺灣省基宜區行車事故鑑定
    委員會亦同此認定，有該委員會96年3月21日基宜鑑字第096
    5000632號函所附之鑑定意見書在卷可稽（見相驗卷第202至
    205頁）。至本件被害人騎駛機車，雖有未注意車前狀況之
    疏失，然被害人之與有過失，並不影響被告2人前揭行車、
    停車過失責任之成立。綜上所述，本件事證已臻明確，被告
    2人犯行洵堪認定，應予依法論科。
三、核被告甲○、丙○○所為，均係犯刑法第276條第1項之過失
    致死罪。被告2人於犯罪未發覺前，警員到場處理時，仍留
    在現場，當場承認為肇事人等情，業據證人即現場處理警員
    李漢昌於偵查中證述在卷，並有基隆市○○○道路交通事故
    肇事人自首情形紀錄表在卷可憑（見相驗卷第28至29頁），
    則被告2人於其犯罪行為未為有偵查權限之機關發覺前即自
    首犯行，且不逃避裁判等情，已堪以認定，該當自首之要件
    ，均應依刑法第62條前段之規定，減輕其刑。又被告2人行
    為後，中華民國96年罪犯減刑條例於96年7月4日公布，於同
    年月16日施行，被告犯行在96年4月24日以前，且非中華民
    國96年罪犯減刑條例第3條所示不得減刑之罪，應依中華民
    國96年罪犯減刑條例第2條第1項第3款之規定，減其刑期2分
    之1。
四、原審以事證明確，適用刑法第276條第1項、第62條、第41條
    第1項前段、刑法施行法第1條之1、中華民國九十六年罪犯
    減刑條例第2條第1項第3款、第7條、第9條等規定，並審酌
    被告丙○○疏未注意於交岔路口轉彎車應讓直行車先行，被
    告甲○在禁止臨時停車處停車，致使被害人受有事實欄所載
    傷勢，並因而致死，暨本件車禍之肇事原因及被告2人犯後
    態度良好等一切情狀，就被告甲○、丙○○分別量處有期徒
    刑8月、1年，並依中華民國九十六年罪犯減刑條例第2條第1
    項第3款之規定，各減為有期徒刑4月、6月，並分別諭知易
    科罰金之折算標準。經核認事用法尚無違誤，量刑亦屬妥當
    。檢察官提起上訴，認被告2人於偵查中否認犯罪，犯後態
    度惡劣，且未與被害人家屬洽談和解事宜，原審就被告甲○
    、丙○○分別僅量處有期徒刑8月、1年，並減為有期徒刑4
    月、6月，判決尚嫌過輕云云；及被告2人提起上訴，均認渠
    犯後均已坦承犯行，並自首接受裁判，原審量刑過重云云。
    查被告2人已坦承全部犯行，業如前述，且按刑法第57條規
    定，科刑時應以行為人之責任為基礎，並審酌一切情狀，尤
    應注意該條所列10款事項為科刑重輕之標準，而為在法定刑
    內量刑輕重之依據。又量刑之輕重，係屬事實審法院得依職
    權自由裁量之事項，苟以行為人之責任為基礎，並已斟酌刑
    法第57條各款所列情狀而未逾越法定刑度，不得遽指為不當
    。本件被告2人因過失行為肇致本件交通事故，致被害人死
    亡，固有不當，然被害人騎駛機車，亦有未注意車前狀況之
    疏失，且被告2人並無前科，原審於量刑時，已具體審酌被
    告2人犯罪手段、所生危害程度及犯後態度等一切情狀，且
    本件被告丙○○已屢次向被害人家屬提出和解金額，然始終
    未為被害人家屬所接受，致無法達成和解，則原審就被告甲
    ○、丙○○分別量處有期徒刑8月、1年，減為有期徒刑4月
    、6月，洵屬妥當，並無認有過輕或過重情形。檢察官認原
    審量刑過輕，提起上訴，尚嫌無據，被告2人認原審量刑過
    重，提起上訴，亦無理由，均應駁回。
據上論斷，應依刑事訴訟法第368條，判決如主文。
本案經檢察官陳國鳴到庭執行職務。
中    華    民    國    97    年    11    月    13    日
                  刑事第十四庭   審判長法  官   陳志洋
                                       法  官   蔡聰明
                                       法  官   謝靜慧
以上正本證明與原本無異。
不得上訴。
                                       書記官   高士童
中    華    民    國    97    年    11    月    24    日
附錄：本案論罪科刑法條全文
刑法第276條第1項
因過失致人於死者，處2年以下有期徒刑、拘役或2千元以下罰金
。


司法院資訊處製作；財團法人民間司法改革基金會備份。
